【裁判字號】    97,聲,416
【裁判日期】    971216
【裁判案由】    返還提存物
【裁判全文】
臺灣雲林地方法院民事裁定               97年度聲字第416號
聲  請  人  己○○
聲  請  人  庚○○
相  對  人  戊○○
相  對  人  丁○○
相  對  人  丙○○
相  對  人  辛○○
相  對  人  壬○○
相  對  人  乙○○
                        之1
相  對  人  甲○○
                        之6
上列當事人間請求返還提存物事件，本院裁定如下：
    主  文
聲請駁回。
聲請程序費用由聲請人負擔。
    理  由
一、本件聲請人聲請返還本院87年度存字第197 號提存事件所提
    存之擔保金新台幣1,500,000元。其陳述略稱：聲請人前與
    相對人間因損害賠償事件，前遵鈞院87年度裁全字第9 號假
    扣押民事裁定准許聲請人提存反擔保金新臺幣1,500,000 元
    而撤銷假扣押，嗣聲請人將反擔保金以87年度存字第197 號
    提存在案。茲因相對人等提起損害賠償之訴訟，經台灣高等
    法院台南分院以89年度重上字第19號判決聲請人己○○無庸
    負損害賠償責任確定在案。是己○○部分認應供擔保之原因
    消滅。又本案訴訟終結後，聲請人等於96年1 月31日以斗六
    鎮北郵局存證信函第18號催告相對人等行使權利，經相對人
    等收受在案，其等至今均未行使權利，並請求返還擔保金云
    云，並提出民事裁定、確定證明書、存證信函、收執等各一
    件（均影本）為證。
二、按有下列各款情形之一者，法院應依供擔保人之聲請，以裁
    定命返還其提存物或保證書：應供擔保之原因消滅者。
    供擔保人證明受擔保利益人同意返還者。訴訟終結後，供
    擔保人證明已定二十日以上之期間，催告受擔保利益人行使
    權利而未行使，或法院依供擔保人之聲請，通知受擔保利益
    人於一定期間內行使權利並向法院為行使權利之證明而未證
    明者。民事訴訟法第104條固定有明文；惟按民事訴訟法第
    522 條第1 項及第527 條復規定債權人就金錢請求或得易為
    金錢請求之請求，欲保全強制執行者，得聲請假扣押；假扣
    押裁定內，應記載債務人供所定金額之擔保或將「請求之金
    額」提存，得免為或撤銷假扣押。可知債權人因聲請假扣押
    所供之擔保金，係備供賠償受擔保利益人即債務人因假扣押
    所受之損害，而債務人聲請免為或撤銷假扣押執行，所提供
    之擔保金，則含有備供受擔保利益人即債權人將來強制執行
    之意。是以後者，如債權人本案訴訟已獲勝訴判決確定，或
    雖未確定而併諭知假執行之宣告，自得就該備供強制執行之
    擔保金實施強制執行，以獲清償，乃保全程序保全強制執行
    之要旨所在。最高法院94年度台抗字第464 號裁定意旨參照
    。復按假扣押裁定內，應記載債務人供所定金額之擔保後，
    得免為或撤銷假扣押，修正前民事訴訟法第527 條定有明文
    。嗣經修正為：假扣押裁定內，應記載債務人供所定金額之
    擔保或將請求之金額提存，得免為或撤銷假扣押。此要係因
    假扣押制度，在於保全債權人金錢債權將來之執行，故債務
    人如將請求之金額提存，即足以達保全目的，而無假扣押之
    必要。此條文所謂「免為假扣押」，係指在實施假扣押前，
    債務人得供法院所定之擔保而免受假扣押之執行；「撤銷假
    扣押」，則係執行法院於債務人供法院所定擔保後，撤銷假
    扣押之執行程序而言；據為執行名義之假扣押裁定本體，並
    不因而失其效力。台灣高等法院93年度抗字第647 號裁定意
    旨參照。
三、經查，本件判決確定後，聲請人己○○雖經法院判決無庸賠
    償確定，聲請人庚○○經判決須對相對人負損害賠償責任確
    定，但聲請人庚○○以存證信函定20日以上期間，催告相對
    人即受擔保利益人行使權利而未行使之事實雖據其等提出上
    開證據而堪信為真實。惟查當初聲請人聲請免為或撤銷假扣
    押執行，所提供之系爭150 萬元之擔保金，係含有備供受擔
    保利益人即債權人將來強制執行之意，與債權人因聲請假扣
    押所供之擔保金，係備供賠償受擔保利益人即債務人因假扣
    押所受之損害不同，對象亦不相同，是以後者，如債權人本
    案訴訟已獲勝訴判決確定，或雖未確定而併諭知假執行之宣
    告，自得就該備供強制執行之擔保金實施強制執行，以獲清
    償，乃保全程序保全強制執行之要旨所在。而本件假扣押之
    執行程序，業據本院依職權調閱本院87年度裁全字第9 號、
    87年度執全字第16號假扣押執行案卷查明於債務人提供系爭
    反擔保金時，執行法院撤銷其原來對聲請人財產之查封程序
    ，聲請人並未撤回假扣押之執行程序，而相對人對聲請人庚
    ○○確有債權存在，系爭擔保金既係為擔保債權人將來的強
    制執行，揆諸前開說明，債權人即得對系爭擔保金實施強制
    執行，以獲清償。而相對人對聲請人己○○雖無債權存在，
    但當初二位聲請人提供系爭反擔保金時係共同提出，共同為
    相對人之債權之實行供擔保，屬不可分之債務，其內部之分
    擔如何係其二人之問題，並不得以之對抗相對人，故亦無將
    擔保金分做為二，將其中之七十五萬元返還予聲請人己○○
    之理，更何況本件是二位聲請人聲請將系爭反擔保金全部返
    還，相對人既未撤回本件假扣押之執行，系爭反擔保金自受
    假扣押效力之所及，其聲請發還，自無從准許。
四、依民事訴訟法第95條，第78條，裁定如主文。
中    華    民    國    97    年    12    月    16    日
                  民事第一庭    法  官  黃瑞井
以上正本係照原本作成
如對本裁定抗告須於裁定送達後10日內向本院提出抗告狀，並繳
納抗告裁判費新台幣1,000 元
中    華    民    國    97    年    12    月    16    日
                                書記官  徐基典


司法院資訊處製作；財團法人民間司法改革基金會備份。
